臺灣高等法院刑事判決　　　　　　　　　　　　　九十一年度上訴字第二五六０號
　　上　訴　人　臺灣板橋地方法院檢察署檢察官
　　被　　　告　丙○○　男　民.
　　指定辯護人　本院甲○辯護人　周君穎
右上訴人因被告殺人未遂案件，不服臺灣板橋地方法院九十一年度訴字第一０四九號
，中華民國九十一年七月三十日第一審判決（起訴案號：臺灣板橋地方法院檢察署九
十一年度偵字第五四００號）提起上訴，本院判決如左：
    主  文
原判決撤銷。
丙○○殺人未遂，處有期徒刑伍年。
扣案之鐵鎚壹支沒收。
    事  實
一、丙○○與乙○○（已死亡）原係同居關係，二人於民國（下同）九十年九月二十
    五日，在臺北縣樹林市○○街二四一號九樓租屋處，因細故發生爭吵，乙○○且
    揚言要將米酒置入丙○○祖先之骨灰罈，丙○○心生不滿，竟萌生殺害乙○○之
    犯意，明知以鐵鎚毆擊人之要害頭部足以致人於死，仍持其所有之鐵鎚乙支，以
    站立之姿勢，朝坐於床上之乙○○頭部左側，猛力敲擊二下，並同時喝稱：「讓
    妳死」等語，致乙○○受有左側頭部撕裂傷二乘二點五公分及疑似腦震盪之傷害
    ，復以腳踹乙○○，將乙○○壓制床上，嗣見乙○○頭部大量出血，始行作罷，
    乙○○始倖免於難，並自行就醫，旋經警據報前往上址當場查獲丙○○，並扣得
    前開鐵鎚乙支。
二、案經乙○○訴由臺北縣政府警察局樹林分局移由臺灣板橋地方法院檢察署檢察官
    偵查起訴。
    理  由
一、訊據被告丙○○固坦承於前開時地以榔頭敲打告訴人頭部左側二下，惟矢口否認
    有殺人之故意犯行，辯稱：伊因與乙○○發生爭吵，乙○○揚言要將米酒置入伊
    祖先之骨灰罈，伊一時氣憤，始持鐵鎚敲打乙○○之頭部左側二次，目的在嚇唬
    乙○○，並無殺人之故意，至伊當時雖出言：「讓妳死」等語，但僅係氣話，伊
    發現乙○○頭部流血後，即要將乙○○送醫，但乙○○不讓伊靠近，且自行就醫
    ，足見伊並無致人於死之決心云云。惟查：
(一)右揭犯行，業據告訴人乙○○於偵查中供稱：「（被告是否非常大力的打你）非
    常大力，且流很多血。本來我坐在床上，被告用榔頭打我，嘴上說要讓我死，並
    用腳踢我胸部，押在床上．．．。」等語，於原審時供稱：「（案發經過）．．
    ．九十年九月二十五日前幾天我們雖沒有說話，但仍住在一起，有時後我趕他走
    有時我叫他回去、手機要回來，他當天下班回來整晚，我沒有喝酒，沒有講話，
    他將衣服收拾說要回去富國路，我向他要手機，雖有還我但一直瞪我，原本他一
    手右手拿鐵鎚、一手左手拿螺絲起子，為了他們家裡的事（起因兩人都有）。他
    拿鐵鎚敲我頭兩下（坐在床上時），後來他又壓住我壓到床上一會兒後才流血，
    看到流血後他說要帶我去看醫生，帶我到樓下我說不要來，我就叫計程車自己去
    派出所，途中剛好遇到臨檢，與警察一起回去三俊街，被告尚在整理自己衣物。
    」等語在卷，並有台北縣仁愛醫院診斷證明書、現場照片四幀在卷及榔頭乙支扣
    案為憑。
(二)被告於警訊訊供承：「（你是否知道用榔頭往吳女頭部打下去有可能會打死人）
    知道。」等語，於原審時亦坦承：「．．．，是因為告訴人乙○○說要放米酒下
    去祖先的骨灰罈（放在廟裡的），所以我才拿榔頭敲她．．．」及「她說要放米
    酒下去在我祖先的骨灰罈裡，我聽了很生氣才拿榔頭（當時我正持榔頭在釘木板
    ）敲她」等語，足認告訴人指訴情節非虛。雖被告嗣一度供稱：伊當時因持榔頭
    釘木板，不小心打到告訴人乙○○云云，但與前開證據不符，顯係卸責飾詞，不
    足採信。
(三)前開扣案之榔頭，木柄部分長約二十五公分，直徑約二公分。前端鐵質部分，一
    端為二點五公分乘以二點五公分之正方形錐體，另一端則為扁平且經過磨銳之平
    口造型，質地沈重等情，有原審勘驗筆錄在卷可按。又頭部為人體之重要部位，
    持鐵鎚加以重擊，足以置人於死地，為一般人所明知，乃被告竟持前開鐵鎚，以
    站立之姿勢，朝坐於床上之乙○○頭部左側，猛力敲擊二次，致乙○○受有左側
    頭部撕裂傷二乘二點五公分及疑似腦震盪之傷害，且血流不止（見卷附之染血棉
    被照片），傷情不可謂不重，足見被告於行兇之際，已有戕害告訴人生命之犯意
    ，被告所辯上情，無非空言飾詞，不足採信。
(四)被告固另辯稱：伊於案發後，帶告訴人去醫院就診，但乙○○不讓伊靠近，且自
    行就醫等語，與告訴人乙○○於原審時供述：「看到流血後他說要帶我去看醫生
    ，帶我到樓下我說不要來，我就叫計程車自己去派出所，途中剛好遇到臨檢，與
    警察一起回去三俊街」等語相符，但被告該部分行為，要僅屬於犯罪後之態度問
    題，與其殺人之犯意無涉，自不能解免被告犯罪之成立。
(五)被告嗣於九十一年二月二十六日與乙○○辦理結婚登記後，二人於九十一年七月
    十日晚上九時許，在台北縣新莊市○○路二十三之四號五樓被告住處，因乙○○
    聲請查封上開房屋之事，雙方發生爭吵，進而互相拉扯，詎丙○○竟基於殺人之
    犯意，先抓住乙○○頭髮後，再將之壓倒在床上，旋以右腳膝蓋抵壓住乙○○脖
    子，迫使乙○○臉部朝下俯躺在床上，再猛力拉住乙○○之頭髮，持續以該姿勢
    約過五、六分鐘後，因乙○○臉部緊貼在木板床上，無法呼吸，因而窒息死亡等
    情，有卷附臺灣板橋地方法院檢察署九十一年度偵字第一二八八四號、九十一年
    度相字第八一一號及臺灣板橋地方法院九十一年度重訴字第三五號卷宗為憑，惟
    被告供承是日係因乙○○聲請查封上開房屋之事，雙方發生爭吵，進而互相拉扯
    ，伊為使乙○○不能反抗，始以前開方法壓制乙○○等語，足見被告該次行為，
    係屬另行起意，與本案並非基於概括之殺人犯意而反覆為之，二罪間難認有裁判
    上之一罪關係，附此敘明。
(六)綜上所述，本件事證明確，被告犯行堪以認定。
三、被告基於殺人之故意，持鐵鎚重擊乙○○頭部二下，致乙○○受有左側頭部撕裂
    傷及疑似腦震盪之傷害後，見乙○○頭部大量出血，始行作罷，乙○○因之倖免
    於難，核被告所為，係犯刑法第二百七十一條第二項、第一項之殺人未遂罪。被
    告已著手於殺人行為之實施，因己意停止犯行，始未生死亡之結果，其行為尚屬
    未遂，依刑法第二十六條前段之規定，減輕其刑。
四、原審未為詳究，遽為被告無罪之諭知，尚有未洽。公訴人上訴意旨，執此指摘原
    判決不當，為有理由，應予撤銷改判。爰審酌被告與同居人發生爭執，即萌殺意
    ，罔顧對於他人生命權之尊重，及其犯罪之手段、所生危害、犯罪後態度等一切
    情狀，量處如主文第二項所示之刑，以示懲儆。
五、扣案之鐵鎚乙支，被告自承為其所有，且係供犯罪所用之物，併依法宣告沒收。
據上論斷，應依刑事訴訟法第三百六十九條第一項前段、第三百六十四條、第二百九
十九條第一項前段、刑法第二百七十一條第二項、第一項、第二十六條前段、第三十
八條第一項第二款，判決如主文。
本案經檢察官曾忠己到庭執行職務。
中      華      民      國    九十一    年     十二     月     十八     日
                              台灣高等法院刑事第六庭
                                  審判長法  官  陳  春  秋
                                        法  官  王  麗  莉
                                法  官  高  明  哲
右正本證明與原本無異。
如不服本判決應於收受送達後十日內向本院提出上訴書狀，其未敘述上訴之理由者並
得於提起上訴後十日內向本院補提理由書（均須按他造當事人之人數附繕本）。
                                        書記官  李  垂  福
中      華      民      國    九十一    年     十二     月     十九     日
附錄：本案論罪科刑法條全文
刑法第二百七十一條第一項、第二項：
殺人者，處死刑、無期徒刑或十年以上有期徒刑。
前項之未遂犯罰之。
預備犯第一項之罪者，處二年以下有期徒刑。
殺人者，處死刑、無期徒刑或十年以上有期徒刑。
前項之未遂犯罰之。
